【裁判字號】    95,婚,63
【裁判日期】    950606
【裁判案由】    請求離婚
【裁判全文】
臺灣苗栗地方法院民事判決                95年度婚字第63號
原      告  甲○○
法定代理人  乙○○
被      告  丙○○CHONG.
上列當事人間請求離婚事件，本院於民國九十五年五月二十三日
言詞辯論終結，判決如下：
    主    文
准原告與被告離婚。
訴訟費用由被告負擔。
    事    實
壹、原告方面：
一、聲明：求為判決如主文。
二、陳述略以：被告為印尼籍之配偶，兩造於民國（下同）八十
    八年十二月二十日結婚，並同居生活於苗栗縣三灣鄉銅鏡村
    一鄰小銅鑼圈五號住處。惟原告罹患中風多年，長期臥病在
    床，被告均未善盡照顧原告之責，原告於九十三年四月二十
    九日經鈞院宣告禁治產，並選任原告女兒乙○○為原告之監
    護人後，被告曾於九十三年九月十八日離家未歸，行方不明
    ，經報警協尋在案。嗣被告於九十五年一月十日取得我國身
    分證後，更遷移戶籍及搬離原住處，未曾再返家探望原告，
    拒絕負擔原告之醫療費用，棄原告於不顧，顯然惡意遺棄原
    告於繼續狀態中，為此，依民法第一千零五十二條第一項第
    五款「惡意遺棄」及同條第二項「重大事由」，訴請判決兩
    造離婚。
三、證據：提出原告、原告監護人乙○○及被告之戶籍謄本，外
    僑居留資料查詢表、村里長證明書等件為證。
貳、被告方面：兩造曾同居生活三年，原告約於婚後第四年中風
    ，原告中風時係在通霄之醫院住院治療，被告平日至桃園工
    作，假日則返回家中，偶有幫忙照顧生病之原告。嗣被告於
    九十五年一月十日領取台灣之身分證，當日即將戶籍遷移至
    苗栗縣三灣鄉內灣村三鄰水頭屋九號，並於同年月二十三日
    搬離原住處，遷居至新戶籍地，迄今未曾返家探視原告。因
    原告之監護人一直要求離婚，故同意原告之離婚請求，惟不
    願意負擔原告之手術費用，亦不願意負擔本件訴訟費用。
參、本院依職權調取九十三年度禁字第十二號宣告原告為禁治產
    之民事事件卷宗。
    理    由
一、按離婚之訴，專屬夫妻之住所地或夫、妻死亡時住所地之法
    院管轄，但訴之原因事實發生於夫或妻之居所地者，得由各
    該居所地之法院管轄，民事訴訟法第五百六十八條第一項定
    有明文。查兩造婚後共同居住在苗栗縣，並於苗栗縣發生訴
    請離婚之事由，揆諸前揭法條規定，本院應有管轄權，合先
    敘明。
二、按夫妻之一方以惡意遺棄他方在繼續狀態中者，他方得向法
    院請求離婚；夫妻之一方有民法第一千零五十二條第一項各
    款以外之重大事由，難以維持婚姻者，夫妻之一方得請求離
    婚；民法第一千零五十二條第一項第五款、第二項本文均定
    有明文。民法第一千零五十二條第五款所謂夫妻之一方，以
    惡意遺棄他方，在繼續狀態中者，係指夫或妻無正當理由，
    不盡同居或支付家庭生活費用之義務而言，不僅須有違背同
    居義務之客觀事實，並須有拒絕同居之主觀情事始為相當，
    此有最高法院三十九年台上字第四一五號、四十年台上字第
    九一號、四十九年台上字第一二五一號判例在案可稽。
三、原告主張略以：被告為印尼籍之配偶，兩造於八十八年十二
    月二十日結婚，並同居生活於苗栗縣三灣鄉銅鏡村一鄰小銅
    鑼圈五號住處，惟原告罹患中風多年，長期臥病在床，被告
    均未善盡照顧原告之責，原告於九十三年四月二十九日經鈞
    院宣告禁治產，並選任原告女兒乙○○為原告之監護人後，
    被告曾於九十三年九月十八日離家未歸，行方不明，經報警
    協尋在案，嗣被告於九十五年一月十日取得我國身分證後，
    更遷移戶籍及搬離原住處，未曾再返家探望原告，拒絕負擔
    原告之醫療費用，棄原告於不顧等情，業據其提出原告、原
    告監護人乙○○及被告之戶籍謄本、外僑居留資料查詢表、
    村里長證明書等件為證。核與被告坦承略以：原告約於婚後
    第四年中風，並在通霄之醫院住院治療，被告平日至桃園工
    作，假日方返回家中，嗣於九十五年一月十日領取台灣之身
    分證，當日即將戶籍遷移至苗栗縣三灣鄉內灣村三鄰水頭屋
    九號，並於同年月二十三日搬離原住處，遷居至新戶籍地，
    迄今未曾返家探視原告，不願意負擔原告之手術費用等語相
    符，堪信原告主張之上情為真。查原告因多發性大腦梗塞造
    成極重度痴呆，智力及認知功能嚴重受損退化，無獨立自主
    能力，需他人長期照顧及監護，已達心神喪失之程度，經本
    院於九十三年四月二十九日以九十三年度禁字第十二號裁定
    宣告原告為禁治產人等情，業經本院依職權調取上開禁治產
    事件卷宗核閱屬實，足資證明原告主張其需人長期照護等語
    為真。從而，被告無正當理由，長期不盡夫妻之同居義務，
    亦不支付家庭生活費用及原告之醫療費用，且對於原告之身
    體安危及生活狀況不予聞問，未顧念原告已欠缺自我照顧之
    能力，棄原告而去，不僅有違背同居義務之客觀事實，亦堪
    認其有拒絕同居之主觀情事，顯已該當「惡意遺棄」之情形
    ，則原告依民法第一千零五十二條第一項第五款之規定，以
    惡意遺棄之事由請求准許兩造離婚，尚非無據，應予准許。
    又原告依民法第一千零五十二條第一項第五款規定請求離婚
    ，既經准許，則其訴訟目的已達，自毋庸再予審究有無同條
    第二項規定之離婚事由，附此敘明。
四、本件事證已臻明確，爰無再調查其他事證之必要，併此敘明
    。
五、據上論結，原告之訴為有理由，依民事訴訟法第七十八條，
    判決如主文。
中    華    民    國    95    年    6     月    6     日
                  家事庭法  官  李麗萍
以上正本係照原本作成。
如對本判決不服須於判決送達後20日內向本院提出上訴狀，並
繳納上訴費用新台幣4,500元。
                        書記官  丁文宏
中    華    民    國    95    年    6     月    6     日


司法院資訊處製作；財團法人民間司法改革基金會備份。
